【裁判字號】    97,訴,790
【裁判日期】    970808
【裁判案由】    偽造文書等
【裁判全文】
臺灣臺北地方法院刑事判決               97年度訴字第790號
    公  訴  人  臺灣臺北地方法院檢察署檢察官
    被      告  甲○○
    選任辯護人  周彥憑律師
上列被告因偽造文書等案件，經檢察官提起公訴（九十六年度調
偵字第六九五號），因被告於準備程序中就犯罪事實為有罪陳述
，經合議庭裁定依簡式審判程序審理，本院判決如下：
    主  文
甲○○連續行使偽造私文書，足以生損害於他人，處刑及減刑如
附表一所示；又行使偽造私文書，足以生損害於他人，共拾壹罪
，各處刑及減刑如附表二所示；應執行有期徒刑貳年陸月。
    事  實
一、甲○○於民國九十五年間為址設臺北巿仁愛路四段四十六號
    中國信託商業銀行股份有限公司（下稱中信銀行）復興分行
    之理財專員，係為中信銀行處理事務之人，因前為求個人工
    作表現而向客戶極力推薦投資產品，詎所推銷產品之表現未
    如預期，為隱瞞及彌補客戶邱慶正、張妙慧及邱智千等之投
    資虧損，竟分別為下列違背任務之行為：
(一)、於九十五年三月至五月間，基於意圖損害中信銀行利益之背
    信、行使偽造私文書之概括犯意，連續於如附表(一)編號１至
    ５所示時間，擅自盜用另二名中信銀行客戶吳連雲嬌及陳召
    雄所交付已蓋用印文之空白取款單及信託運用指示書，而在
    其上偽填贖回日期及標的，偽造成吳連雲嬌及陳召雄名義之
    取款單及信託運用指示書，持以向中信銀行行使贖回吳連雲
    嬌、陳召雄所投資之基金、連動債等，足以生損害於吳連雲
    嬌、陳召雄及中信銀行，嗣將贖回款項及吳連雲嬌、陳召雄
    帳戶內原有之現金，分以現金或轉帳方式，存入邱慶正、張
    妙慧及邱智千之帳戶；
(二)、於九十五年七月間，另基於意圖損害中信銀行利益之背信、
    行使偽造私文書之各別犯意，分別於如附表(二)編號１至１１
    所示時間，同前手法，擅自盜用吳連雲嬌及陳召雄所交付已
    蓋用印文之空白取款單及信託運用指示書，而在其上偽填贖
    回日期及標的，偽造成吳連雲嬌及陳召雄名義之取款單及信
    託運用指示書，持以向中信銀行行使贖回吳連雲嬌、陳召雄
    所投資之基金、連動債等，足以生損害於吳連雲嬌、陳召雄
    及中信銀行，嗣將贖回款項及吳連雲嬌、陳召雄帳戶內原有
    之現金，分以現金或轉帳方式，存入邱慶正、張妙慧及邱智
    千之帳戶；
  中信銀行於甲○○前述違背任務行為後，須先行賠償吳連雲嬌
  新臺幣（下同）一千二百六十二萬六千四百二十四元及陳召雄
  八百二十八萬七千六百六十五元，致生損害於中信銀行資金自
  由運用之利益。
二、案經中信銀行訴由臺灣臺北地方法院檢察署檢察官偵查起訴
    。
    理  由
一、上揭事實，業據被告甲○○於審理中坦承不諱，並經證人吳
    連雲嬌及陳召雄於偵查中證述屬實（見臺灣臺北地方法院檢
    察署九十六年度調偵字第六九五號偵查卷第四十二至四十三
    頁），且有偽造之吳連雲嬌及陳召雄名義之取款條及信託指
    定書、贖回標的及挪用金額明細表、對帳單、款項回補簽收
    書、協議和解書，及被告自立之自白書等件附卷可稽（見九
    十五年度他字第九三二七號偵查卷第五至十三頁，九十六年
    度偵字第三二一四號偵查卷第九至三十一頁），足認被告出
    於任意性之自白，與事實相符而堪採信，本件事證明確，被
    告犯行堪以認定。
二、論罪科刑：
(一)、查被告如事實欄一(一)所述行為後，刑法業於九十四年二月二
    日修正公布，九十五年七月一日施行。按「行為後法律有變
    更者，適用行為時之法律，但行為後之法律有利於行為人者
    ，適用最有利於行為人之法律」，修正後刑法第二條第一項
    定有明文，該條係規範行為後法律變更所生新、舊法律比較
    適用之準據法，本身尚無新、舊法比較之問題，於新法施行
    後，應一律適用新法第二條第一項之規定，為「從舊從輕」
    之比較，先予敘明。又本次刑法法律變更，新、舊法比較時
    應就罪刑有關之共犯、未遂犯、想像競合犯、牽連犯、連續
    犯、結合犯，以及累犯加重、自首減輕暨其他法定加減原因
    （如身分加減）與加減例等一切情形，綜其全部罪刑之結果
    而為比較（最高法院九十五年度第八次刑事庭會議決議參照
    ）。查：
１、被告如事實欄一(一)所述行為時之刑法第三十三條第五款規定
    ：「罰金：一元（即新臺幣參元）以上」，被告行為後之刑
    法第三十三條第五款則規定：「罰金：新臺幣一千元以上，
    以百元計算之」，比較新、舊法之結果，以修正前之法律，
    對被告較為有利；
２、被告如事實欄一(一)所述行為後施行之刑法刪除第五十六條連
    續犯規定，被告如事實欄一(一)所述犯行，應依數罪併罰之規
    定分論併罰，比較新、舊法之結果，以修正前之法律對被告
    較為有利；
３、綜上法律修正前、後之比較，揆諸前揭最高法院決議及修正
    後刑法第二條第一項所定「從舊從輕」原則，就被告如事實
    欄一(一)所述行為，應整體適用其行為時之法律，即修正前刑
    法之相關規定，對被告較為有利。
(二)、核被告就如事實欄一(一)、(二)所為，均係犯刑法第二百十六條
    、第二百十條之行使偽造私文書，及同法第三百四十二條第
    一項之背信罪。被告盜用吳連雲嬌及陳召雄印文之行為，為
    偽造私文書之部分行為，又偽造私文書之低度行為，復為行
    使偽造私文書之高度行為所吸收，均不另論罪。被告就如事
    實欄一(一)所述之行使偽造私文書、背信犯行（即如附表(一)編
    號１至５所示），係於九十五年七月一日刑法修正前所犯，
    各時間緊接，方法相同，顯均係基於概括犯意為之，各為連
    續犯，應各依修正前刑法第五十六條規定論以一罪，並均依
    法加重其刑；又被告所犯上開二罪，係以一行為觸犯二罪名
    ，為想像競合犯，應依刑法第五十五條規定，從一重之行使
    偽造私文書罪論處。被告就如事實欄一(二)所述之十一次行使
    偽造私文書、背信犯行（即如附表(二)編號１至１１所示；其
    中如附表(二)編號１、２、５所示於同日內就同一客戶所為，
    以偽造取款單及信託運用指示書而贖回投資標的之多個行動
    ，為接續犯，僅各論以一次犯行），分別係以一行為觸犯二
    罪名，為想像競合犯，應各依刑法第五十五條規定，各從一
    重之行使偽造私文書罪論處；且被告此節犯行均係於刑法修
    正施行後所犯，無比較新、舊法問題，刑法既已修正刪除連
    續犯規定，該十一次犯行不能論以連續犯，應認犯意各別，
    予以分論併罰（最高法院九十五年度第八次刑事庭會議決議
    參照）。
(三)、爰審酌被告所為，影響文書之社會信用，且使中信銀行先行
    賠償客戶總數高達二千餘萬元金額，影響中信銀行資金自由
    運用之利益甚鉅，復迄今未能與中信銀行達成和解，惟念被
    告於犯罪後坦承不諱，態度尚稱良好，暨被告犯罪之動機、
    目的、手段、生活狀況、品行、智識程度等一切情狀，分別
    就被告如事實欄一(一)、(二)所述犯行，各量處如主文所示之刑
    。又本件被告犯行使偽造私文書等罪之時間，均係於九十六
    年四月二十四日之前，且均無中華民國九十六年罪犯減刑條
    例所定不得減刑之情形，均合於同條例第二條第一項第三款
    之規定，爰均減其宣告刑二分之一。
(四)、再刑法第五十一條有關數罪併罰定執行刑之規定同經修正，
    本件被告如事實欄一(一)、(二)所述應分論併罰之數罪中既有部
    分係在刑法修正施行之前所為，因之，於定執行刑之際亦應
    為新、舊法比較，適用最有利於被告之法律（最高法院九十
    五年度第八次刑事庭會議決議參照）。而修正前刑法第五十
    一條第五款規定：「宣告多數有期徒刑者，於各刑中之最長
    期以上，各刑合併之刑期以下，定其刑期，但不得逾二十年
    」，修正後則規定：「宣告多數有期徒刑者，於各刑中之最
    長期以上，各刑合併之刑期以下，定其刑期。但不得逾三十
    年」，比較新、舊法之結果，以修正前之法律對被告較為有
    利，爰依修正前刑法第五十一條第五款規定，就被告減刑後
    之刑定其應執行之刑。
(五)、末查被告所偽造吳連雲嬌及陳召雄名義之取款單及信託運用
    指示書上「吳連雲嬌」及「陳召雄」之印文，係出自盜用，
    並非偽造之印文，無庸依刑法第二百十九條規定宣告沒收；
    又該等取款單及信託運用指示書，業因被告行使而非其所有
    之物，爰不為沒收之諭知，附此敘明。
據上論斷，應依刑事訴訟法第二百七十三條之一第一項、第二百
九十九條第一項前段，刑法第二條第一項前段、第二百十六條、
第二百十條、第三百四十二條第一項、第五十五條，修正前刑法
第五十六條、第五十一條第五款，刑法施行法第一條之一，中華
民國九十六年罪犯減刑條例第二條第一項第三款、第七條，判決
如主文。
本案經檢察官鄧巧羚到庭執行職務
中    華    民    國  九十七  年    八    月    八    日
                      刑事第八庭  法  官  孫  曉  青
上正本證明與原本無異。
如不服本判決應於送達後十日內向本院提出上訴狀。
                                  書記官  郭  錦  賢
中    華    民    國  九十七  年    八    月    八    日
附錄本案論罪科刑法條全文
刑法第二百十條
偽造、變造私文書，足以生損害於公眾或他人者，處五年以下有
期徒刑。
刑法第二百十六條
行使第二百十條至第二百十五條之文書者，依偽造、變造文書或
登載不實事項或使登載不實事項之規定處斷。
刑法第三百四十二條
為他人處理事務，意圖為自己或第三人不法之利益，或損害本人
之利益，而為違背其任務之行為，致生損害於本人之財產或其他
利益者，處五年以下有期徒刑、拘役或科或併科一千元以下罰金
。
前項之未遂犯罰之。


司法院資訊處製作；財團法人民間司法改革基金會備份。
